臺灣桃園地方法院行政訴訟判決　
110年度交字第468號
原      告  李季森  
被      告  桃園市政府交通事件裁決處
                      設桃園市○○區○○路00號7~8樓
代  表  人  張丞邦    住同上
訴訟代理人  黃一鳴律師
上列當事人間交通裁決事件，原告不服被告民國110年11月8日(
原掣開日期為110年9月23日)桃交裁罰字第58－D2SA71196號裁決
，提起行政訴訟，本院判決如下：
    主  文
一、原處分撤銷。
二、訴訟費用新臺幣參佰元由被告負擔。
三、被告應給付原告新臺幣參佰元。
    事實及理由
壹、程序方面：
    本件係因原告不服被告所為道路交通管理處罰條例（下稱處
    罰條例）第8 條之裁決而提起撤銷訴訟，依行政訴訟法第23
    7 條之1 ，應適用交通裁決事件訴訟程序。本件因卷證資料
    已經明確，本院依行政訴訟法第237 條之7 規定，不經言詞
    辯論，直接裁判。
貳、實體方面：                                  
一、爭訟概要：
    原告於民國110年7月21日8時51分許，駕駛車牌號碼0000－00
    號自用小客車（下稱系爭車輛），行經桃園市○○區○道○號匝
    道出口與中正東路口處時，與訴外人陳家豐所駕駛車牌號碼
    000－00號自用大貨車發生碰撞之交通事故，為桃園市政府警
    察局大園分局（下稱舉發機關）員警認原告有「吐氣酒精濃
    度達0.4以上未滿0.55mg/L（濃度0.54mg/L）（酒後駕車）
    」之違規，遂當場舉發並填製掌電字第D2SA71196號舉發違
    反道路交通管理事件通知單（下稱系爭舉發通知單），記載
    應到案日期為110年8月20日前，並移送被告處理。嗣原告於
    110年8月15日到案陳述不服舉發，經被告函請舉發機關協助
    查明事實後，認原告確有「汽機車駕駛人酒精濃度超過規定
    標準（0.4-0.55（未含））」之違規，爰依道路交通管理處
    罰條例（下稱處罰條例）第35條第1項第1款及違反道路交通
    管理事件統一裁罰基準及處理細則（下稱裁罰基準及處理細
    則）等規定，於110年9月23日以桃交裁罰字第58－D2SA71196
    號之違反道路交通管理事件裁決書，裁處原告罰鍰新臺幣（
    下同）60,000元、吊扣駕駛執照24個月，並應參加道路交通
    安全講習。原告不服，於是提起本件行政訴訟。經被告重新
    審查，原第58－D2SA71196號裁決書之處罰主文二尚未生易處
    處分效力，爰於110年11月8日另掣開桃交裁罰字第58－D2SA7
    1196號裁決書(下稱原處分)將上開易處處分撤銷，並再重複
    裁處原告「罰鍰60,000元整，吊扣駕駛執照24個月，並應參
    加道路交通安全講習」，並另行寄予原告。
二、原告之主張：原告申訴後，經舉發機關函覆：本件並無檢測
    過程之全程錄影資料可提供，已違反裁罰基準及處理細則第
    19條之2「實施檢測過程應全程連續錄影」之規定，已違反
    正當法定程序。復按內政部警政署所訂定「取締酒後駕車作
    業程序」，員警對於受測者進行酒測時，應先告知受測者檢
    測流程，但本件施測員警一到事故現場即予檢測，並未向原
    告說明酒測程序，亦未盡義務告知原告得要求漱口或飲酒結
    束滿15分鐘後始可進行酒測，直到製作警詢筆錄時才詢問原
    告，已違反上開「取締酒後駕車作業程序」及裁罰基準及處
    理細則第19條之2第1項等規定，此採檢程序之不當，已影響
    酒測結果之正確性。
（二）聲明：原處分撤銷。
三、被告答辯及聲明：
（一）答辯要旨：
    ⒈引用處罰條例第24條第1項第2款、第35條第1項第1款、道
      路交通安全規則（下稱道安規則）第114條第1項第2款、
      裁罰基準及處理細則第10條第1項、第2項第4款等相關交
      通法規之條文（詳卷附答辯狀）。
　　⒉舉發機關110年9月8日園警分交字第1100027824號函文表示
      略以：「…查旨案係李季森（下稱李君）於110年7月21日8
      時32分許，駕駛車號0000－00號自用小客車，在桃園市○○
      區○道○號大園交流道出口匝道與中正東路口發生交通事故
      ，本分局及桃園市政府警察局交通警察大隊大園分隊員警
      獲報前往處理時，依規定對李君實施呼氣酒精濃度測試，
      測定值達0.54mg/L，遂依公共危險罪嫌移送臺灣桃園地方
      檢察署偵辦，並依道路交通管理處罰條例第35條第1項第1
      款予以舉發…另查李君於實施呼氣酒精濃度檢測前並未提
      出漱口之請求，且於警詢筆錄中坦承飲酒結束時間已達15
      分鐘以上，處理員警未提供漱口即予檢測，並無違反相關
      規定…另查員警對李君實施酒測時，因疏未注意密錄器電
      力不足致無檢測過程全程錄影資料可提供…」等語。
　　⒊本件使用呼氣酒精測試器係由經濟部標準檢驗局委託財團
      法人工業技術研究院於110年1月15日檢定合格，且有效期
      限至111年1月31日或使用次數達1000次者，檢定合格單號
      碼為J0JA0000000，有財團法人工業技術研究院檢定合格
      證書1紙為證。復按交通警察製單舉發違反道路交通管理
      處罰條例所列之違規事實，本質上為行政處分，係公務員
      基於職務上之權力，依法就特定之具體事件所為之具公法
      上效果之單方面行政行為，基於公務員為公法上行為具有
      公信力之原則，該行政行為當可被推定為真正，其據以依
      法處分之事實認定亦為正確無誤。準此，原舉發員警舉發
      交通違規案件時，僅需確信當時儀器所測定之數據為真並
      無誤時，自可依法賦予之職權依法告發。
　　⒋綜上所述，系爭車輛駕駛因有「汽機車駕駛人酒精濃度超
      過規定標準（0.4-0.55（未含））」之情，已該當處罰條
      例第35條第1項第1款規定之要件。是被告依法裁處，應無
      違誤，原告之訴為無理由。
（二）聲明：駁回原告之訴。
四、本院之判斷：
（一）前提事實：
      原告於110年7月21日8時51分許，駕駛系爭車輛行經桃園
      市○○區○道○號匝道出口與中正東路口處時，為舉發機關員
      警認原告有「吐氣酒精濃度達0.4以上未滿0.55mg/L（濃
      度0.54mg/L）（酒後駕車）」之違規等情，此有舉發機關
      110年9月8日園警分交字第1100027824號函文（見本院卷
      第26頁正反面）、交通事故現場照片（見本院卷第27至28
      頁反面、第49頁反面至52頁反面）、道路交通事故現場圖
      （見本院卷第29頁）、呼氣酒精測試器檢定合格證書（見
      本院卷第29頁反面）、系爭舉發通知單（見本院卷第30頁
      ）、酒精測定單（見本院卷第30頁）、汽車車籍查詢（見
      本院卷第35頁）、駕駛人基本資料（見本院卷第36頁）交
      通違規案件陳述書（見本院卷第37頁）、道路交通事故調
      查報告表㈠㈡（見本院卷第44頁正反面）、原告110年7月21
      日調查筆錄（見本院卷第45頁反面至46頁反面）、訴外人
      陳家豐110年7月21日調查筆錄（見本院卷第47至48頁）、
      酒精測定紀錄表（見本院卷第53頁）、交通事故當事人駕
      籍資料（見本院卷第56頁）等資料各1份在卷可憑。
（二）本件舉發員警於110年7月21日就原告酒測過程之舉發程序
      應已違反正當法律程序：
    ⒈按憲法上正當法律程序原則之內涵，應視所涉基本權之種
      類限制之強度及範圍、所欲追求之公共利益、決定機關之
      功能合適性、有無替代程序或各項可能程序之成本等因素
      綜合考量，由立法者制定相應之法定程序，迭經司法院釋
      字第689號、第709號、第739號等解釋闡述甚明。處罰條
      例第92條第4項既就該條例舉發處理程序之處理細則，授
      權由交通部會同內政部另訂定裁罰基準及處理細則，是按
      裁罰基準及處理細則第19之2條第1項規定：「對汽車駕駛
      人實施本條例第35條第1項第1款測試之檢定時，應以酒精
      測試儀器檢測且實施檢測過程應全程連續錄影，並依下列
      程序處理：…」，乃為規範執勤員警對汽車駕駛人實施酒
      測勤務部署時應全程錄影蒐證，蓋以實務上時常發生酒測
      進行程序之爭執，為免執行酒測程序上之爭議，因而明文
      規定於取締酒後駕車時之全程錄影蒐證，作為保障駕駛人
      同時兼顧道路交通安全之公益目的；又因取締酒後駕車作
      業程序另要求執勤員警在實施酒測前，亦應先詢問受測者
      飲用酒精或其他類似物結束時間，及準備新的吹嘴供受測
      者進行測試，並告知受測者檢測流程、如何使用吹嘴檢測
      等事項，而此全程連續錄影之程序要求，除可加強上開其
      他各項程序規範之落實外，並可杜絕受測人對執勤員警實
      施酒測之爭議。據此可認，執勤員警在執行酒精濃度檢測
      前，應全程連續錄影之程序要求，乃屬正當法律程序，倘
      如執勤員警未遵守此程序規定，即難謂已踐行正當法律程
      序。
    ⒉復按「㈠、本件員警於實施酒測過程未全程連續錄影，違反
      酒測之正當法律程序。……⒉經原審向承辦員警函調本件酒
      測之錄影檔案，警員李宗璟於107年10月5日報告中表示：
      職因現場情況複雜疏於未錄影等語（原審107年度交易字
      第105號卷第83頁），足認本件酒測過程違反前述違反道
      路交通管理事件統一裁罰基準及處理細則第19條之2 應全
      程連續錄影之規定，而有正當法律程序之違背。⒊……查吐
      氣酒精濃度檢測結果常常是認定刑罰或行政罰基礎唯一的
      證據，縱使吐氣酒精濃度檢測儀器本身沒有問題，但也容
      易受到主客觀因素的干擾，例如受測人剛飲用酒類或其他
      類似物結束，可能因口腔內仍有酒精殘留，影響酒精濃度
      檢測結果，而產生異常數值，唯有透過全程連續錄影，才
      能事後檢視酒測當時是否有受到干擾而影響酒測數值之正
      確性。況且，依違反道路交通管理事件統一裁罰基準及處
      理細則第19條之2規定，完成檢測後，不論有無超過規定
      標準，不得實施第二次檢測，等於是剝奪受測者重測之機
      會，則唯一一次測試是否有因為受到不確定因素干擾而有
      數值異常之情形，現場錄影即為最重要之依據。本案警員
      對於酒測應全程連續錄影之規定應熟知，只因忙於現場拍
      照、測繪現場，而於酒測時疏未錄影，其違背法定程序之
      程度不輕。且被告有無飲用酒類，現場如無錄影設施，亦
      可回警局再檢測或對其血液採樣檢定，亦無立即保全證據
      之急迫性，並無何緊急或不得已之狀況而於未全程錄影下
      實施酒測。又吐氣酒精濃度檢測結果常常是認定刑罰或行
      政罰基礎唯一直接而重要之證據，故員警取得此一證據，
      對於被告訴訟上之防禦權顯有極度不利益，且法院亦無法
      藉錄影驗證本件有無依規定間隔15分鐘後或讓受測者漱口
      。本院依比例原則、法益權衡原則予以衡酌後，認應排除
      本件道路交通事故當事人酒精測定紀錄表作為證據使用，
      俾使警方就此類案件心生警惕，注意日後之辦案應確實踐
      行法律程序之規定」，此有臺灣高等法院108年度交上易
      字第60號刑事判決可資參照。
    ⒊經查，舉發機關110年9月8日園警分交字第1100027824號函
      文表示略以：「說明：四、檢附道路交通事故照片4張、
      道路交通事故現場圖、呼氣酒精測試器檢定合格證書、酒
      測單及掌電字第D2SA71196號舉發通知單影本各1份；另查
      員警對李君實施酒測時，因疏未注意密錄器電力不足致無
      檢測過程全程錄影資料可提供…」等語（見本院卷第26頁
      反面），足見舉發員警亦自陳本件對原告實施酒測過程中
      ，因密錄器之電力不足，故在對原告實施酒測過程中並未
      錄影，且查無其他錄影資料，亦即本件根本未有錄影之事
      實。
    ⒋是依上開舉發情節以觀，既然本件舉發員警已坦承就現場
      舉發錄影之密錄器因電力不足而無法錄影，即已表示舉發
      員警在對原告實施酒測過程中，並未全程連續錄影，則本
      件已違反裁罰基準及處理細則第19條之2第1項所定之正當
      法律程序，原處分逕對原告裁罰，自有違誤，應予撤銷。
      復因員警之舉發過程已有違反正當法律程序之瑕疵，而員
      警有無踐行酒測之正當程序，為員警對駕駛人合法實施酒
      測及取得對駕駛人不利證據資料之前提要件，且觀諸前揭
      臺灣高等法院108年度交上易字第60號刑事判決意旨亦採
      相同見解，認為舉發員警於實施酒測過程未全程連續錄影
      ，係屬於違反酒測之正當法律程序。是縱使本件原告酒後
      駕車行為，業經桃園地檢署檢察官以110年度速偵字第305
      1號聲請簡易判決處刑，並經本院以110年度桃交簡字第18
      87號判決判處原告有期徒刑3月，併科罰金2萬元，嗣經原
      告提起上訴後，再經本院以110年度交簡上字第270號判決
      上訴駁回確定等情，但均無礙原處分因有此程序瑕疵而應
      予撤銷。
    ⒌綜上所述，本件舉發員警對原告實施酒測過程之錄影影像
      資料既未錄影，意謂舉發員警已違反裁罰基準及處理細則
      第19條之2第1項所定應全程連續錄影之規定，而違反上開
      所述之正當法律程序，自屬違法。故被告逕依處罰條例第
      35條第1項第1款、第24條第1項第2款等規定，以原處分裁
      處原告罰鍰60,000元、吊扣駕駛執照24個月及施以道路交
      通安全講習等處罰，顯有違誤。故本件原告訴請撤銷原處
      分，為有理由，應予准許。
五、本件判決基礎已臻明確，兩造其餘之攻擊防禦方法及訴訟資
    料經本院審酌後，核與判決結果不生影響，無一一論述之必
    要，附此敘明。
六、本件第一審裁判費為裁判費300元，應由被告負擔，爰確定
    第一審訴訟費用額如主文第2、3項所示。
七、據上論結，本件原告之訴為有理由，依行政訴訟法第237條
    之8第1項、第98條第1項前段，判決如主文。
中　　華　　民　　國　　111 　年　　11　　月　　30　　日
　　　　　　　　　行政訴訟庭　法　官　黃漢權
上為正本係照原本作成。
如不服本判決，應於判決送達後20日內，向本院提出上訴狀並表
明上訴理由（原判決所違背之法令及其具體內容或依訴訟資料可
認為原判決有違背法令之具體事實），其未載明上訴理由者，應
於提出上訴後20日內向本院補提理由書（上訴狀及上訴理由書均
須按他造人數附繕本，如未按期補提上訴理由書，則逕予駁回上
訴），並應繳納上訴裁判費新臺幣750元。
中　　華　　民　　國　　111 　年　　12　　月　　1 　　日
　　　　　　　　　　　　　　　書記官　蕭竣升